【裁判字號】    99,台上,1232
【裁判日期】    990304
【裁判案由】    違反廢棄物清理法
【裁判全文】
最高法院刑事判決            九十九年度台上字第一二三二號
上  訴  人  乙○○
            甲○○
共      同
選任辯護人  黃重鋼律師
            林上鈞律師
            李詩皓律師
上列上訴人等因違反廢棄物清理法案件，不服台灣高等法院中華
民國九十七年二月十九日第二審判決（九十七年度上訴字第五三
一四號，起訴案號：台灣桃園地方法院檢察署九十四年度偵字第
一八八九六號），提起上訴，本院判決如下：
    主  文
上訴駁回。
    理  由
按刑事訴訟法第三百七十七條規定，上訴於第三審法院，非以判
決違背法令為理由，不得為之。是提起第三審上訴，應以原判決
違背法令為理由，係屬法定要件。如果上訴理由書狀並未依據卷
內訴訟資料，具體指摘原判決不適用何種法則或如何適用不當，
或所指摘原判決違法情事，顯與法律規定得為第三審上訴理由之
違法情形，不相適合時，均應認其上訴為違背法律上之程式，予
以駁回。本件原判決綜合全部卷證資料，認上訴人乙○○、甲○
○有其事實欄所載之犯行，已詳所憑之證據與認定之理由，就
上訴人二人否認犯罪之所辯，認不足採信，於理由內予以指駁、
說明甚詳，因而撤銷第一審之科刑判決，改判依想像競合犯關係
從一重仍論處上訴人二人共同未依廢棄物清理法第四十一條第一
項規定，領有廢棄物處理許可文件，從事廢棄物處理罪刑。從形
式上觀察，並無足以影響判決結果之違法情形存在。上訴人二人
共同上訴意旨略以：(一)、原審於民國九十七年一月四日行準備程
序時，未給予上訴人等調查證據聲請之機會，未宣告準備程序終
結，即於同年二月五日進行審判程序，否准上訴人二人傳喚證人
陳黃銀妹、林徐靜妹、張清妹、陳存洋（原名陳筱文）、曾文生
、邱瑞凱、曾男振、劉雲龍之聲請，有應於審判程序調查之證據
，未予調查之違法。(二)、陳黃銀妹九十四年六月十六日之偵查陳
述未經具結，原判決認已具結而有證據能力；上訴人二人否認稱
呼陳黃銀妹「姑姑」，原判決認上訴人二人坦承稱呼陳黃銀妹為
「姑姑」；上訴人二人堅決否認於九十三年六月十五日、同年月
十六日在現場開挖土地、回填廢棄物，乙○○並提出民祥企業社
九十三年六月份派工單之不在場證明，原判決之認定與該派工單
記載內容不符，均有理由矛盾之違失云云。惟查：(一)、犯罪事實
之認定，證據之取捨及其證明力如何，乃事實審法院自由判斷之
職權，如其取捨不違背經驗法則與論理法則，即不得指為違法，
而據為上訴第三審之理由。原判決依憑上訴人二人（為同母異父
兄弟）之部分自白，證人陳黃銀妹、林徐靜妹、張清妹、張運煥
、黃金田、黃天送、梁安妹、陳存洋、黃德廣、劉居政之證言，
桃園縣政府環保局違規使用山坡地案件現場會勘紀錄、環境稽查
工作紀錄、現場照片、台灣省政府公告、乙○○名片、警察局「
受理刑事案件報案三聯單」、報案電話通話明細報表等證據資料
，資以認定上訴人二人自九十三年六月初起至同年六月中旬某日
止，未經桃園縣龍潭鄉○○○段第一六五等地號、同縣鄉○○○
段四方林小段第五四０之五至八號等地號及桃園縣大溪鎮地政事
務所九十四年五月十三日土地複丈成果圖紅線標示之五筆國有未
登錄地等山坡土地之所有人同意，擅自竊佔、使用上揭土地，由
某不詳姓名之人傾倒一般事業與家庭廢棄物，上訴人二人在現場
指揮不知情之工人以挖土機推移、掩埋。至九十三年六月十五日
傍晚，土地所有權人陳存洋之母陳黃銀妹至該地發覺上情，翌日
報警處理，經桃園縣政府派員於同年七月十九日到場會勘，始悉
上情等情，已說明本於調查所得心證，分別定其取捨而為事實判
斷之理由。並說明乙○○提出之民祥企業社九十三年六月份工資
計算單（或稱出工單、派工單）不能為其有利證明之論據。所為
論斷，核無違背客觀存在之經驗法則與論理法則，自屬原審採證
、認事之適法職權行使，不容任意指摘為違法。(二)、原審於九十
七年一月四日行準備程序時，已曉諭兩造為證據調查之聲請，上
訴人之選任辯護人答稱：「閱卷後表示意見」，嗣於九十七年一
月十七日閱卷完畢等情，有相關筆錄、聲請閱卷書在卷可稽（見
原審卷第三十六、四十四頁），足見上訴人於原審九十七年二月
五日審判期日之前，已有相當時間為調查證據之聲請，所云原審
於準備程序未給其調查證據聲請之機會，顯非依據卷內證據資料
指摘。況陳黃銀妹、林徐靜妹、張清妹、陳存洋、曾文生均於第
一審作證並受詰問，原判決亦說明無傳喚邱瑞凱、劉雲龍必要之
理由。而陳黃銀妹於第一審明確證稱其與上訴人二人以前是鄰居
，上訴人二人平常都稱伊「姑姑」，九十三年六月十五日確目睹
上訴人二人與許多人在現場，乙○○在整地之挖土機旁，甲○○
在上方，隔天早上又見挖掘之大洞已被填滿廢棄物等語；林徐靜
妹亦證陳：九十三年六月間目睹上訴人二人在場指揮工人整地，
伊詢問上訴人二人（整地）要做什麼，他們說要做高爾夫球場，
要做一年等語；張運煥證實甲○○有來問伊可不可以在該處整地
等語。原審予以採信，並參酌卷內其他相關事證，綜合審酌研判
，認上訴人二人之犯行已臻明確，雖未說明無需調查曾男振是否
於九十三年間駕車載乙○○上下班之理由，但此程序上瑕疵於判
決主旨並無影響，不得據此為合法之第三審上訴理由。(三)、原判
決於理由欄記載上訴人二人坦承「應稱呼陳黃銀妹為姑姑」、陳
黃銀妹九十四年六月十六日之偵查陳述已經具結等語，固與卷內
證據資料不符。然陳黃銀妹於第一審已到庭具結陳述明確，縱除
去陳黃銀妹九十四年六月十六日之偵查陳述及上訴人二人「應稱
呼陳黃銀妹為姑姑」之自白，本件仍應為同一認定，依刑事訴訟
法第三百八十條規定，仍不得據為上訴第三審之理由。上訴意旨
，就原判決上開論斷，究如何違背法令，並未具體指摘，徒就原
審採證、認事之適法職權行使及已詳加說明之事項，恣意爭辯，
難謂為適法之第三審上訴理由。應認其上訴違背法律上之程式，
予以駁回。
據上論結，應依刑事訴訟法第三百九十五條前段，判決如主文。
中    華    民    國  九十九  年    三    月    四    日
                      最高法院刑事第十三庭
                          審判長法官  賴  忠  星
                                法官  呂  丹  玉
                                法官  吳      燦
                                法官  蔡  名  曜
                                法官  葉  麗  霞
本件正本證明與原本無異
                                      書  記  官
中    華    民    國  九十九  年    三    月    十    日
                                                      v

司法院資訊處製作；財團法人民間司法改革基金會備份。
